【裁判字號】    96,訴,735
【裁判日期】    970215
【裁判案由】    強盜等
【裁判全文】
臺灣新竹地方法院刑事判決               96年度訴字第735號
公  訴  人  臺灣新竹地方法院檢察署檢察官
被      告  乙○○
指定辯護人  吳國源律師
上列被告因強盜等案件，經檢察官提起公訴（九十六年度偵字第
五五八三號），本院判決如下：
    主  文
乙○○犯攜帶兇器踰越牆垣竊盜罪，處有期徒刑貳年；又犯恐嚇
危害安全罪，處有期徒刑捌月；又犯傷害罪，處有期徒刑拾月；
又犯傷害罪，處有期徒刑拾月；又犯毀損他人物品罪，處有期徒
刑肆月。應執行有期徒刑肆年陸月。
    事  實
一、乙○○基於意圖為自己不法所有之竊盜犯意，於民國九十六
    年九月十七日下午一時許，自其位於新竹縣竹北市○○街一
    四八巷二號之住處頂樓牆垣攀爬至相鄰之門牌號碼為新竹縣
    竹北市○○路四一巷十七號之鄰居甲○○（起訴書誤載為張
    清波）住處頂樓圍牆內而侵入之（無故侵入住宅部分未據告
    訴），徒手開啟該址頂樓（四樓）樓梯間之鐵門後，並下樓
    進入屋內三樓，先至甲○○女兒之臥房內換穿甲○○女兒所
    有之上衣與長褲，隨即至甲○○之房間內，先取出一雙女用
    絲襪戴套在頭上以遮掩臉部後，隨即著手竊取甲○○所有放
    置在房間防潮箱內屬甲○○所有之數位攝影機一台、鑽錶一
    只、金錶一只，放置在書桌上之數位攝影機一台、放置在衣
    櫥內之筆記本型電腦一部及甲○○太太所有之皮夾一個，得
    手後，至同樓層甲○○兒子之房間內竊取包包一個，將上開
    竊得之物均裝入該包包內後，即拿到四樓樓梯間藏放（上開
    之物於案發後二、三日始為甲○○在該處發現）；因乙○○
    在上述行竊過程中發現有些抽屜無法開啟，於是先至四樓樓
    梯之工具間拿取起子一支、鐵條一支後，復接續前述竊盜犯
    意，攜帶上開客觀上足以危害人之身體、生命可供兇器使用
    之起子、鐵條各一支，再下樓至三樓甲○○之房間內竊取甲○○太太所有放置在衣櫃內之金戒指二只、銀戒指一只以及
    錶帶一條，得手後，藏置在衣服口袋內，嗣因仍無法以上開
    兇器開啟抽屜而作罷，於是將起子、鐵條棄置在甲○○房間
    內，再回到同樓層甲○○女兒之房間內，正欲竊取甲○○女
    兒所有之筆記本型電腦一台時，為聽到異聲而上樓察看之甲○○當場發覺。乙○○竟另行基於傷害及毀損之犯意，先持
    房間內之電風扇一台丟擲甲○○，致電風扇損壞不堪使用，
    並徒手毆打甲○○，甲○○見狀亦與乙○○發生扭打；詎乙○○竟另基於恐嚇之犯意，出言恐嚇甲○○稱若不讓伊離開
    ，將殺害甲○○全家等語，致生危害於甲○○及其家人，甲○○於聽聞乙○○上開恐嚇言詞後，害怕若讓乙○○逃離，
    將來乙○○會回來報復，因此本能地以雙手抓住乙○○，並
    大聲呼叫：「有強盜，誰來幫我」。嗣甲○○之母親丙○○○因聽聞樓上有扭打及呼叫之聲音而上樓察看，乙○○見狀
    ，竟接續上述毀損之犯意，並另行基於傷害丙○○○身體之
    犯意，隨手拿起收音機、雨傘向丙○○○頭部丟擲，致收音
    機及雨傘均因此而損壞不堪使用，並於甲○○、丙○○○二
    人聯手欲抓住乙○○之過程中，張口以牙齒咬甲○○及丙○○○之身體，致甲○○因此受有右側頭部挫傷併皮下血腫、
    下嘴唇挫傷、左手肘瘀青，疑咬傷、左上臂及左足背擦傷等
    傷害，丙○○○因此受有頭部撕裂傷約三公分、右手肘挫傷
    及左上肢擦傷等傷害。嗣經甲○○、丙○○○奮力將乙○○
    制伏在三樓樓梯旁，並由家人報警而查知上情。
二、案經張清波、丙○○○訴由新竹縣政府警察局竹北分局報請
    臺灣新竹地方法院檢察署檢察官偵查起訴。
    理  由
壹、程序方面：
    按被告以外之人於審判外之言詞或書面陳述，除法律有規定
    者外，不得作為證據；又被告以外之人於審判外之陳述，雖
    不符合同法第一百五十九條之一至第一百五十九條之四之規
    定，但經當事人於審判程序同意作為證據，法院審酌該言詞
    陳述或書面陳述作成時之情況，認為適當者，亦得為證據。
    當事人、代理人或辯護人於法院調查證據時，知有第一百五
    十九條第一項不得為證據之情形，而未於言詞辯論終結前聲
    明異議者，視為有前項之同意，刑事訴訟法第一百五十九條
    第一項及第一百五十九條之五分別定有明文。經查，本判決
    下列所引用之各該被告以外之人於審判外之陳述，屬傳聞證
    據部分，檢察官、被告及辯護人於本院準備程序及審判期日
    中，均明示同意此部分之證據有證據能力，且迄至言詞辯論
    終結前亦未撤回前開同意，另如后所列經本院採為證據之物
    證，被告及辯護人亦均未爭執證據能力，本院審酌上開證據
    資料製作時之情況，尚無違法不當及證明力明顯過低之瑕疵
    ，亦認為以之作為證據應屬適當，故揆諸前開規定，爰依刑
    事訴訟法第一百五十九條之五規定，認前揭證據資料均有證
    據能力，合先敘明。
貳、實體方面：
一、認定犯罪事實所憑之證據及理由：
（一）被告乙○○迭於警詢、檢察官訊問時及本院準備程序、審
      理程序訊問時坦白承認有於上揭時、地，以上揭手法竊取
      被害人甲○○及其配偶、子女所有之上開財物之事實。
（二）證人即告訴人甲○○於警詢、檢察官訊問時及本院審理時
      之證述，證明被告確實有於上揭時、地竊取財物，以及恐
      嚇、傷害證人甲○○、傷害告訴人丙○○○之身體以及毀
      損上開財物之事實。
（三）告訴人丙○○○於警詢時之指訴，證明被告傷害丙○○○
      身體之事實。
（四）證人甲○○出具之贓物認領保管單二紙、東元綜合醫院診
      斷證明書二紙、案發現場、證人甲○○、告訴人丙○○○
      受傷情形及被告遭查獲後之相片共六十八紙，足資佐證。
（五）綜上所述，被告自白堪認與事實相符，可以採信，本案事
      證明確，被告加重竊盜、傷害、恐嚇、毀損犯行均已堪認
      定，應依法論科。
二、論罪科刑之理由：
（一）按攜帶兇器竊盜，祇須行竊時攜帶具有危險性之兇器為已
      足，並不以攜帶之初有行兇之意圖為必要；又無論上訴人
      等主觀上是否旨在行兇抑僅便利行竊，然在客觀上顯具有
      行兇之危險性，自屬兇器之一種，其攜帶而犯竊盜罪，應
      成立刑法第三百二十一條第一項第三款之罪（最高法院六
      十二年台上字第二四八九號、七十年度台上字第一六一三
      號判例參照）。查被告自承於竊盜過程中確有起子一支、
      鐵條一支，在客觀上足以對人之生命、身體安全構成威脅
      且具有危險性，應屬兇器。
（二）核被告竊盜部分所為，係犯刑法第三百二十一條第一項第
      二款、第三款之攜帶兇器踰越牆垣竊盜罪；傷害告訴人甲○○、丙○○○部分，分別係犯同法第二百七十七條第一
      項之傷害罪；另犯同法第三百零五條之恐嚇危害安全罪暨
      第三百五十四條之毀損罪。
（三）按行為人以單一行為接續進行，縱令在犯罪完畢以前，其
      各個舉動，已與該罪之構成要件完全相符，但在行為人主
      觀上對於各個舉動，不過為其犯罪行為之一部分者，當然
      成立一罪；又數行為於同時同地或密切接近之時地實施，
      侵害同一之法益，各行為之獨立性極為薄弱，依一般社會
      健全觀念，在時間差距上，難以強行分開，在刑法評價上
      ，以視為數個舉動之接續施行，合為包括之一行為予以評
      價，較為合理，則屬接續犯，而為包括之一罪，此分別有
      最高法院二十八年上字第三四二九號判例、八十六年度臺
      上字第三二九五號判例可資參照。惟查本案被告係於短短
      數十分鐘之密接時間內，在同一住宅內，實施數次竊盜行
      為，分別竊取告訴人甲○○及其太太、子女之財物，客觀
      上雖侵害不同之法益，然被告既是在同一住宅內，竊取該
      住宅內之財物，再參諸常情，一般人應難區分所竊取之物
      係分屬居住於住宅內之何人所有，可認被告於行竊當時，
      主觀上對於所竊之財物實際上是分屬不同人所有一節，應
      無所認識，故縱令其數次舉動，已與竊盜罪之構成要件完
      全相符，惟依其主觀，顯係基於同一竊盜犯意下而為，且
      依一般社會健全觀念，其各行為之獨立性極為薄弱，應認
      其所為屬接續，只論以一攜帶兇器踰越牆垣竊盜既遂罪。
      同理，關於被告先後多次毀損電風扇、收音機、雨傘部分
      ，本院認亦應以接續犯論之。
（四）被告上開所犯攜帶兇器踰越牆垣竊盜罪、二個傷害罪名、
      及恐嚇危害安全罪、毀損罪五罪間，犯意個別，行為互殊
      ，應予分論併罰。
（五）公訴意旨雖認被告所為，係涉犯刑法第三百二十九條之準
      強盜罪。然按刑法第三百二十九條準強盜罪之規定，將竊
      盜或搶奪之行為人為防護贓物、脫免逮捕或湮滅罪證而當
      場施強暴、脅迫之行為，視為施強暴、脅迫使人不能抗拒
      而取走財物之強盜行為，乃因準強盜罪之取財行為與施強
      暴、脅迫行為之因果順序，雖與強盜罪相反，卻有時空之
      緊密連接關係，以致竊盜或搶奪故意與施強暴、脅迫之故
      意，並非截然可分，而得以視為一複合之單一故意，亦即
      可認為此等行為人之主觀不法與強盜行為人之主觀不法幾
      無差異；復因取財行為與強暴、脅迫行為之因果順序縱使
      倒置，客觀上對於被害人或第三人所造成財產法益與人身
      法益之損害卻無二致，而具有得予以相同評價之客觀不法
      。故擬制為強盜行為之準強盜罪構成要件行為，雖未如刑
      法第三百二十八條強盜罪之規定，將實施強暴、脅迫所導
      致被害人或第三人不能抗拒之要件予以明文規定，惟必於
      竊盜或搶奪之際，當場實施之強暴、脅迫行為，已達使人
      難以抗拒之程度，其行為之客觀不法，方與強盜行為之客
      觀不法相當，而得與強盜罪同其法定刑（司法院釋字第六
      三○號解釋參照）。故竊盜或搶奪之行為人，縱因防護贓
      物、脫免逮捕或湮滅罪證，而有當場施以強暴、脅迫之行
      為，惟其所實施之強暴、脅迫行為，若尚未達於使人難以
      抗拒之程度者，即難與強盜行為同視，自不能遽依準強盜
      罪論擬。至於行為人所施用之強暴、脅迫行為，是否足使
      被害人在身體或精神上達於難以抗拒之程度，自應就當時
      之具體事實，予以客觀之判斷，最高法院九十六年度台上
      字第七二四三號、第七三四八號、第七六○一號判決，均
      同此見解。查，證人甲○○於本院審理時結證略稱：他（
      被告）一看到我就拿東西砸我，他砸過來我有退後，接著
      他就衝過來打我，全身胡亂打，我就一直抵擋他，後來他
      就拿起房間的立扇往我身上丟，我正好把手擋在我頭前，
      我就把他抓著，開始叫家人幫忙，他很兇的說要我放他走
      不然要殺我全家，因為他這樣講，我不可能放他走，因為
      家裡有老有小，而且我擔心如果今天讓他走，他以後會回
      來報復，我就二隻手本能的把他抓著呼叫，叫「有強盜，
      誰來幫我」，他一看到我媽媽就拿起兒子的手提收錄音機
      往我媽媽砸過去，之後我就過去跟他打，後來打了十幾分
      鐘，之後就從房間打到樓梯，我跟我母親二人合力把他壓
      在樓梯的扶手上，這時我父親就上來，我就叫我父親趕快
      拿繩子並打電話報警，在整個過程中，他有拿東西攻擊我
      跟我媽媽，但是我還是積極地想把他抓起來，在我媽媽上
      來之前，我就一直抓著他，他一直打我，在我媽媽被攻擊
      時，我還是一直抓著他，我跟我媽媽二人一起把他抓著，
      他還是一直有要打人等語（詳見本院卷第五三至五八頁）
      。由證人甲○○之證述可知，證人雖有逮捕被告之意思，
      被告亦有為脫免逮捕，而當場對於證人甲○○、告訴人丙○○○施以強暴、脅迫之行為，然過程中，證人甲○○始
      終都以雙手抓住被告之身體，最後甚至與其母親丙○○○
      合力將被告制伏在三樓樓梯旁，並以繩索將被告綁起來，
      顯然當時之狀況，證人甲○○及其母親丙○○○均未達難
      以抗拒之程度，參諸前揭意旨，自與準強盜罪所定須達於
      使人「難以抗拒」之程度之要件不合；是公訴意旨認被告
      此部分係犯刑法第三百二十九條之準強盜罪，起訴法條容
      有未洽，惟竊盜與準強盜罪之罪質雖有不同，然其基本社
      會事實即竊盜基本事實仍屬相同，自應由本院於社會基本
      事實同一範圍內變更起訴之法條。
（六）爰審酌被告素行不佳（不構成累犯），年輕力壯卻不思以
      正當之方法賺取財物，一時貪念而竊取他人之財物，所為
      不尊重他人之財產權，以攀爬牆垣及攜帶兇器之方式至民
      宅行竊，甚至以暴力傷害告訴人甲○○、丙○○○，並出
      言恫嚇甲○○，惡性不輕，所為不僅對社會治安危害甚大
      ，且對被害人甲○○全家人之身、心均已造成重大之傷害
      ，致甲○○於案發後已舉家遷離，不敢居住在上開住處，
      及被告犯罪後尚能坦承犯行，態度良好等一切情狀，分別
      量處如主文所示之刑。
三、適用法律：
（一）刑事訴訟法第二百九十九條第一項前段、第三百條。
（二）刑法第三百二十一條第一項第二款、第三款、第二百七十
      七條第一項、第三百零五條、第三百五十四條、第五十一
      條第五款。
（三）刑法施行法第一條之一。
本案經檢察官陳麗芬到庭執行職務。
中    華    民    國    97    年    2     月    15    日
                  刑事第六庭審判長法  官   遲中慧
                                  法  官   黃美盈
                                  法  官   魏瑞紅
以上正本證明與原本無異。
如不服本判決應於收受本判決後10日內向本院提出上訴書狀，上
訴書狀應敘述具體理由。上訴書狀未敘述上訴理由者，應於上訴
期間屆滿後20日內補提理由書狀於本院 (均須按他造當事人之人
數附繕本 )「切勿逕送上級法院」。
中    華    民    國    97    年    2     月    15    日
                                  書記官   吳月華
附錄本案論罪科刑法條全文：
中華民國刑法第321條第1項第2、3款
（加重竊盜罪）
犯竊盜罪而有左列情形之一者，處6月以上、5年以下有期徒刑：
二毀越門扇、牆垣或其他安全設備而犯之者。
三  攜帶兇器而犯之者。
中華民國刑法第277條第1項
（普通傷害罪）
傷害人之身體或健康者，處 3 年以下有期徒刑、拘役或 1 千元
以下罰金。
中華民國刑法第305條
（恐嚇危害安全罪）
以加害生命、身體、自由、名譽、財產之事，恐嚇他人致生危害
於安全者，處2年以下有期徒刑、拘役或3百元以下罰金。
中華民國刑法第354條
（毀損器物罪）
毀棄、損壞前二條以外之他人之物或致令不堪用，足以生損害於
公眾或他人者，處2年以下有期徒刑、拘役或5百元以下罰金。


司法院資訊處製作；財團法人民間司法改革基金會備份。
